臺灣高等法院花蓮分院刑事判決
111年度金上訴字第5號
上  訴  人  臺灣臺東地方檢察署檢察官
被      告  潘炤睿
上列上訴人因被告違反洗錢防制法等案件，不服臺灣臺東地方法
院111年度金訴字第16號中華民國111年4月28日第一審判決（起
訴案號：臺灣臺東地方檢察署109年度偵字第3564號；移送併辦
案號：同署110年度偵字第427、464、465、1969、3281號），提
起上訴，本院判決如下：
    主  文
上訴駁回。
    事實及理由
一、本院審理範圍
 (一)按民國110年6月16日修正公布、同月18日施行之刑事訴訟
     法（下稱刑訴法）第348條規定：「（第1項）上訴得對於
     判決之一部為之。（第2項）對於判決之一部上訴者，其有
     關係之部分，視為亦已上訴。但有關係之部分為無罪、免
     訴或不受理者，不在此限。(第3項）上訴得明示僅就判決
     之刑、沒收或保安處分一部為之。」次按同日修正公布、
     施行之刑事訴訟法施行法第7條之13規定：「中華民國110
     年5月31日修正通過之刑事訴訟法施行前，已繫屬於各級法
     院之案件，於施行後仍適用修正前刑事訴訟法第348條規定
     ；已終結或已繫屬於各級法院而未終結之案件，於施行後
     提起再審或非常上訴者，亦同。」又刑訴法第348條修正施
     行前已繫屬於第一審或第二審法院之案件，在修正施行後
     始因上訴而繫屬於第二審或第三審法院者，應適用修正後
     規定以定其上訴範圍(最高法院110年度臺上大字第5375號
     裁定參照)。查本案固於110年3月5日繫屬原審法院(見原審
     易61號卷第7頁)，嗣經原審判決後，僅檢察官提起上訴，
     並於111年6月14日繫屬於本院，有本院收文戳章附卷可考
     （本院卷第5頁），是本案上訴之效力及其範圍，應依修正
     後刑訴法第348條規定判斷。
 (二)細繹檢察官上訴書內容，係以原判決之量刑過輕為由而提
     起上訴(見本院卷附臺灣臺東地方檢察署檢察官上訴書)，
     且檢察官於本院審理時表示：「(問：本件是否僅係針對原
     審判決量刑部分提起上訴？對於原審判決所認定之事實沒
     有上訴？)是的。」(見本院卷第89頁)，則在被告潘炤睿未
     對原判決提起上訴之情況下(見本院卷第89、90頁)，依前
     揭規定及說明，本案本院審理範圍，僅限於原判決所處之
     刑，至認定事實、論罪部分，均不在本院審理範圍。
二、按第二審判決書，得引用第一審判決書所記載之事實、證據
    及理由，對案情重要事項第一審未予論述，或於第二審提出
    有利於被告之證據或辯解不予採納者，應補充記載其理由，
    刑訴法第373條定有明文。本案經本院就前揭審理範圍審理
    結果，認第一審以被告幫助犯洗錢防制法第14條第1項之一
    般洗錢罪(與所犯刑法第30條第1項前段、第339條第1項之幫
    助詐欺取財罪，為想像競合犯，從一重之幫助一般洗錢罪處
    斷)，依刑法第30條第2項規定按正犯之刑減輕之，又依洗錢
    防制法第16條第2項規定減輕其刑，並遞減之，量處有期徒
    刑4月，併科罰金新臺幣(下同)20,000元，罰金如易服勞役
    ，以1,000元折算1日，所處之刑並無違法不當，應予維持，
    爰依前揭規定，引用第一審判決書記載之事實、證據及理由
    。
三、駁回上訴之理由：
 (一)檢察官上訴理由意旨略以：本案被告犯行所造成受害之人
     數高達6人，詐騙金額共高達2,182,000元，顯見被告犯罪
     所生之危害嚴重，而被告迄未與告訴人賴東喜等人達成和
     解，亦未賠償其等損失，難認其犯後態度良好，原判決之
     量刑應屬過輕等語。
 (二)惟查：
  1、按刑罰之量定，事實審法院本有自由裁量之權，倘量刑時
     係以行為人之責任為基礎，並審酌刑法第57條所列各款情
     狀，而所量定之刑既未逾法定刑範圍(即裁量權行使之外部
     界限)，復無違反比例、公平及罪刑相當原則者(即裁量權
     行使之內部界限)，自不得任意指為違法(最高法院111年度
     臺上字第1615號、103年度臺上字第1776號判決參照)。又
     在同一犯罪事實與情節，如別無其他加重或減輕之原因，
     下級審量定之刑，亦無過重或失輕之不當情形，則上級審
     法院對下級審法院之職權行使，原則上應予尊重(最高法院
     109年度臺上字第3982號判決參照)。
  2、原審以被告係犯法第30條第1項前段、第339條第1項之幫助
     詐欺取財罪，以及犯刑法第30條第1項前段、洗錢防制法第
     2條第2款、第14條第1項之幫助一般洗錢罪，為想像競合犯
     ，從一重之幫助一般洗錢罪處斷，經依刑法第30條第2項規
     定按正犯之刑減輕之，又依洗錢防制法第16條第2項規定減
     輕其刑，並遞減之後(即確認其處斷刑範圍後)，審酌被告
     犯罪之動機及目的、犯罪之手段(被告率爾將其所有之金融
     帳戶提供予實行詐欺犯罪者行騙財物；被告本案係單純提
     供金融帳戶，並非實際從事詐欺取財犯行之人)、品行、犯
     罪所生之危害(造成告訴人6人受騙，且被騙匯出之款項非
     低，嚴重影響社會治安及交易秩序，並增加國家追緝犯罪
     之困難；其幫助犯行之正犯犯罪情節與所生危害)、犯罪後
     之態度(被告始終坦認犯行，態度尚可；其後並未與告訴人
     6人調解或和解)、智識程度(自陳高中畢業)、生活狀況(從
     事服務業、月收入約4萬至5萬元、需要扶養父親之家庭生
     活狀況)等量刑因子，量處有期徒刑4月，併科罰金20,000
     元，除未逾越法定刑度外，客觀上難認有違反比例、公平
     、罪責相當等原則。
  3、又本案被告犯行之被害人固高達6人，遭詐騙金額合計高達
     2,182,000元，且被告迄未與告訴人賴東喜等人達成和解及
     賠償損害等情，然查：
    (1)從犯罪類型、構造而言：
      ①幫助犯並非自己實行犯罪，而僅止幫助他人實行犯罪，
        故與自己實行犯罪之正犯相較，不論在違法性或責任上
        ，均較實行正犯輕微，上訴書鎖定被害人高達6人，被
        害金額高達218萬餘元，認應對被告量處較重刑度，似
        有未一併環顧幫助犯犯罪類型及構造之疑。
      ②況被告係以「一幫助行為」犯數罪，而非以「數幫助行
        為」犯數罪，如單純強調被害人高達6人，被害金額高
        達218萬餘元，即認應從重量刑，於評價上似與「數幫
        助行為」犯數罪無異，如此操作結果，似與想像競合犯
        之設計旨趣(行為只有1個，相較於數行為，違法性、責
        任應較為減輕)難認具有整合性。
    (2)前揭量刑因子，俱為原審於量刑時所審酌，已如前述。
       又決定量刑範圍之基準係建構在該犯罪行為本身，自應
       更加重視犯行罪質、動機、態樣性、計劃性、手段方法
       之執拗性、結果重大性、對社會所生影響性及違法性意
       識等，尚不得單憑或過度放大本案被害人人數及遭詐金
       額甚高、被告未與告訴人和解及賠償損害，遽為量刑範
       圍之基準。
    (3)依刑事案件量刑及定執行刑參考要點第10點規定：「審
       酌犯罪之手段，宜考量犯罪之具體方法及手段之強度。
       如為數人共同犯罪之情形，宜一併考量行為人與共犯間
       之分工及參與程度。」；第14點規定：「（第1項）審酌
       犯罪所生之危險，宜考量對法益侵害之程度、範圍、犯
       罪之時間、地點，及危險係持續性或一時性。（第2項）
       審酌犯罪所生之損害，宜考量可歸責於犯罪之直接或間
       接財物損害、被害人生理及心理之傷害、被害人受此損
       害之影響輕重程度、犯罪之時間、地點，及損害係持續
       性或一時性。 」查被告非詐欺集團成員(正犯)，僅係單
       純提供其所申設之中國信託銀行臺東分行帳號0000000000
       00號帳戶存摺、提款卡及密碼予詐欺成員使用，參與犯
       罪程度非高、手段強度亦非激烈，而告訴人6人所受財產
       上損害雖鉅，惟係一時性，且財產法益尚非屬不可替代
       性及回復性，則此項犯罪後所生危害之不利於被告之量
       刑因子，可否過度朝極不利於被告方向擺盪，尚非無疑
       。
   (4)又依刑事案件量刑及定執行刑參考要點第15點規定：「(
      第1項)審酌行為人犯罪後態度，宜考量是否悔悟及有無盡
      力賠償被害人之損害。(第2項)審酌悔悟態度，宜考量行
      為人是否自白、自白之時間點、為了修復損害或與
　　　被害人和解所為之努力，並不得以被告緘默，作為認定
　　　態度不良之依據。(第3項)審酌行為人有無盡力賠償被害
      人之損害，宜綜合考量其與被害人溝通之過程、約定之
　　　賠償方案及實際履行之狀況，不得僅以是否與被害人達
　　　成民事和解之約定為唯一依據。」本案被告未對告訴人
　　　賠償損害，固得作為不利之量刑因子，然非絕對，此係
　　　因對被告而言，仍應負擔填補全部損害之責任(即民法第
　　　185條第1、2項之共同侵權行為人之連帶損害賠償責
　　　任)，單純未賠償損害之不作為，並不致使損害賠償範圍
      增加，尤其在收入未豐且須扶養家屬之情況下，無法賠
　　　償告訴人所受損害時，等同於將被告經濟上之窘境作為
　　　量刑加重因子，要與行為責任主義有間。查被告於偵查
　　　迄今均坦認犯行，非無悔悟之心，且其對於本案告訴人
　　　遭詐騙之鉅額款項，於原審審理時陳明：「我也有想要
　　　和解，但現在的能力確實沒有辦法」(見原審金訴16號卷
      第52、53頁)，可徵其主觀上確有彌補告訴人所受損害之
      心，然客觀上之現有資力無能力負擔，況是否和解及賠償
      損害於量刑體系架構上之定位，屬於一般情狀因子，非屬
      於犯情因子，不可過度放大該因子之折射力，以免紊亂行
      為責任主義，則此項犯罪後態度之不利於被告之量刑因子
      ，可否過度朝極不利於被告方向擺盪，亦非無疑。
 (三)綜上所述，檢察官上訴所陳前揭量刑因子，俱為原審於量
     刑時所審酌，復查無評價不當、不足、錯誤等情，依前揭
     說明，檢察官以原審量刑過輕為由，提起上訴，難認有理
     由，應予駁回。
據上論結，應依刑訴法第373條、第368條，判決如主文。
本案經檢察官謝長夏、陳金鴻、林靖蓉、林永偵查起訴及移送併
辦，檢察官洪清秀提起上訴，檢察官崔紀鎮到庭執行職務。
中　　華　　民　　國　　111 　年　　10　　月　　12　　日
            刑事第一庭  審判長法  官  林信旭
                              法  官  廖曉萍
                              法  官  顏維助
以上正本證明與原本無異。
如不服本判決，應於收受送達後20日內向本院提出上訴書狀，其
未敘述理由者，並得於提起上訴狀後20日內向本院補提理由書（
均須按他造當事人之人數附繕本）「切勿逕送上級法院」。
告訴人或被害人如對於本判決不服者，應具備理由請求檢察官上
訴，其上訴期間之計算係以檢察官收受判決正本之日期為準。
如因疫情而遲誤不變期間，得向法院聲請回復原狀。
中　　華　　民　　國　　111 　年　　10　　月　　12　　日
                              書記官  秦巧穎
附錄本案論罪科刑法條全文：
中華民國刑法第30條
幫助他人實行犯罪行為者，為幫助犯。雖他人不知幫助之情者，
亦同。
幫助犯之處罰，得按正犯之刑減輕之。
中華民國刑法第339條
意圖為自己或第三人不法之所有，以詐術使人將本人或第三人之
物交付者，處5年以下有期徒刑、拘役或科或併科50萬元以下罰
金。
以前項方法得財產上不法之利益或使第三人得之者，亦同。
前二項之未遂犯罰之。
洗錢防制法第2條
本法所稱洗錢，指下列行為：
一、意圖掩飾或隱匿特定犯罪所得來源，或使他人逃避刑事追訴
    ，而移轉或變更特定犯罪所得。
二、掩飾或隱匿特定犯罪所得之本質、來源、去向、所在、所有
    權、處分權或其他權益者。
三、收受、持有或使用他人之特定犯罪所得。
洗錢防制法第14條
有第二條各款所列洗錢行為者，處7年以下有期徒刑，併科新臺
幣5百萬元以下罰金。
前項之未遂犯罰之。
前二項情形，不得科以超過其特定犯罪所定最重本刑之刑。
附件：
臺灣臺東地方法院刑事判決
111年度金訴字第16號
公　訴　人　臺灣臺東地方檢察署檢察官
被　　　告　潘炤睿　
　　　　　　　　　　
　　　　　　　　　　
上列被告因違反洗錢防制法案件，經檢察官提起公訴（109年度
偵字第3564號）及移送併辦(110年度偵字第427號、第464號、第
465號、第1969號、第3281號)，本院判決如下：
    主  文
潘炤睿幫助犯洗錢防制法第十四條第一項之一般洗錢罪，處有期
徒刑肆月，併科罰金新臺幣貳萬元，罰金如易服勞役，以新臺幣
壹仟元折算壹日。
    事實及理由
一、潘炤睿依其智識程度及社會經驗，可預見將自身金融帳戶提
    供他人任意使用，可能遭他人利用作為財產犯罪之人頭帳戶
    ，供為收受及提領犯罪所得，於他人提領或轉出後，將產生
    遮斷資金流動軌跡，掩飾或隱匿特定犯罪所得之去向、所在
    之效果而洗錢，可能幫助詐欺集團作為不法收取他人款項及
    隱匿犯罪所得去向之用，卻因急用金錢，與真實姓名年籍不
    詳、自稱「李揚」之人聯繫後，基於縱然提供自己帳戶給他
    人作為詐欺取財及掩飾詐欺取財之犯罪所得去向使用，亦不
    違背其本意之幫助詐欺取財及幫助洗錢之不確定故意，於民
    國109年7月15日某時，將其所申設之中國信託銀行臺東分行帳
    號000000000000號帳戶（下稱本案帳戶）之存摺、提款卡及
    提款卡密碼，在高雄市○○區○○○路000號，直接交付予真實姓
    名年籍不詳、自稱「李揚」之詐欺集團成員，任由「李揚」或
    其轉手之詐欺集團成員（無證據證明已達3人以上或有未滿1
    8歲之人共同犯之）使用本案帳戶。嗣該詐欺集團之成員取
    得本案帳戶之提款卡及密碼後，即共同意圖為自己不法之所
    有，基於詐欺取財及洗錢之犯意聯絡，由其中不詳之詐欺集
    團成員以如附表所示之詐騙方式詐騙如附表所示之吳定坤、
    黃鴻昌、卓永全、魏寅川、賴東喜、周家煒等6人，致渠等
    均陷於錯誤，而分別如附表所示之匯款時間匯款如附表所示
    之匯款金額至本案帳戶（詐騙方式、匯款時間、匯款金額及
    匯款地點詳如附表編號1至6所示），並旋遭該詐欺集團之成
    員以網路轉帳方式轉出，以此方式製造金流斷點，致難以追
    查前揭詐欺犯罪所得之去向，而掩飾或隱匿該犯罪所得。嗣
    吳定坤、黃鴻昌、卓永全、魏寅川、賴東喜、周家煒等6人
    察覺有異，報警處理，始循線查悉上情。
二、案經吳定坤、黃鴻昌、卓永全、魏寅川、賴東喜、周家煒訴
    由新北市政府警察局三峽分局、高雄市政府警察局鹽埕分局
    報告臺灣臺東地方檢察署檢察官偵查起訴。　　
    理  由
壹、程序部分：
　　按被告以外之人於審判外之陳述，雖不符刑事訴訟法第159
    條之1至之4之規定，而經當事人於審判程序同意作為證據，
    法院審酌該言詞陳述或書面陳述作成時之情況，認為適當者
    ，亦得為證據，同法第159條之5第1項定有明文。其立法意
    旨在於傳聞證據未經當事人之反對詰問予以核實，原則上係
    予排除，惟若當事人已放棄對原供述人之反對詰問權，於審
    判程序中表明同意該等傳聞證據可作為證據，基於證據資料
    愈豐富，愈有助於真實發見之理念，並尊重當事人對傳聞證
    據之處分權，且強化言詞辯論主義，使訴訟程序進行順暢，
    此時，法院自可承認該傳聞證據之證據能力。查本判決所引
    被告以外之人之言詞或書面陳述，均經檢察官、被告潘炤睿
    同意供為證據使用（本院卷第40頁至第47頁），本院審酌該
    等供述證據之作成及取得之狀況，未見違法或不當取證之情
    事，且為證明被告犯罪事實存否所必要，以之作為證據，認
    屬適當，復經本院於審判期日就上開證據依法進行調查、辯
    論，依刑事訴訟法第159條之5規定，均具有證據能力。
貳、實體部分：
一、上開犯罪事實，業據被告於偵查、本院準備程序、訊問程序
    及審理程序中之自白（偵3564號卷第15頁至第19頁；偵3281
    號卷第225頁至第227頁；本院易字卷第67頁至74頁；本院金
    訴卷第39頁至第53頁），核與證人即告訴人魏寅川、吳定坤
    、黃鴻昌、卓永全、賴東喜、周家煒於警詢中證述之情節相
    符（警085號卷第2頁至第3頁、第4頁至第5頁；警202號卷第
    3頁至第7頁；警501號卷第3頁至第6頁；警301號卷第3頁至
    第6頁；偵1969號卷第9頁至第13頁；偵3281卷第9頁至第15
    頁)，並有中國信託商業銀行109年9月2日中信銀字00000000
    0000000號函暨所附之本案帳戶之客戶資料及歷史交易明細
    表（警085號卷第13至15頁）、告訴人吳定坤報案之臺中市
    政府警察局霧峰分局國光派出所受理刑事案件報案三聯單、
    內政部警政署反詐騙諮詢專線紀錄表、受理詐騙帳戶通報警
    示簡便格式表、告訴人吳定坤所提臺灣土地銀行匯款申請書
    、告訴人吳定坤提出之MT5交易平台翻拍截圖1張、通訊軟體
    LINE之對話紀錄翻拍截圖共3張（警202號卷第11頁、第12頁
    至第13頁、第16頁、第20頁、第21頁、第22頁至第24頁）、
    告訴人魏寅川報案之內政部警政署反詐騙諮詢專線紀錄表、
    彰化縣警察局溪湖分局舊館派出所受理詐騙帳戶通報警示簡
    便格式表、金融機構聯防機制通報單、告訴人魏寅川提出之
    通訊軟體LINE之對話紀錄截圖共7張、告訴人魏寅川提供之
    網路銀行交易明細翻拍截圖1張（警085號卷第9頁、第10頁
    、第11頁、第17頁至第19頁）、告訴人卓永全報案之臺南市
    政府警察局白河分局白河派出所受理刑事案件報案三聯單、
    內政部警政署反詐騙諮詢專線紀錄表、受理詐騙帳戶通報警
    示簡便格式表、告訴人卓永全提出之匯款單及網路銀行匯款
    明細照片共5張（警301號卷第10頁、第11頁至第12頁、第13
    頁至第15頁、第16頁至第18頁）、告訴人黃鴻昌報案之桃園
    市政府警察局龜山分局龜山派出所受理刑事案件報案三聯單
    、內政部警政署反詐騙諮詢專線紀錄表、受理詐騙帳戶通報
    警示簡便格式表、告訴人黃鴻昌提出之網路銀行交易明細翻
    拍截圖1張、告訴人黃鴻昌提出之通訊軟體LINE之對話紀錄
    截圖共80張（501號警卷第11頁、第12頁、第14頁至第18頁
    、第19頁、第20頁至第40頁）、告訴人賴東喜提供之彰化銀
    行匯款回條聯、金融機構聯防機制通報單、臺南市政府警察
    局第四分局華平派出所受理詐騙帳戶通報警示簡便格式表、
    內政部警政署反詐騙諮詢專線紀錄表、告訴人賴東喜提出之
    網路銀行交易紀錄翻拍照片共8張、通訊軟體LINE之對話紀
    錄截圖共11張（偵1969號卷第19頁、第21頁、第23頁至第24
    頁、第27頁至第30頁、第31頁至第41頁）、告訴人周家煒提
    出之兆豐國際商業銀行轉帳明細、通訊軟體LINE之對話紀錄
    截圖1份、內政部警政署反詐騙諮詢專線紀錄表、新竹縣政
    府警察局新埔分局新埔派出所受理刑事案件報案三聯單、受
    理各類案件紀錄表、受理詐騙帳戶通報警示簡便格式表、金
    融機構聯防機制通報單（偵3281號卷第39頁、第41頁、第53
    頁至第105頁、第125頁、第127頁、第129頁、第131頁、第1
    51頁）、中國信託商業銀行110年3月30日中信銀字00000000
    0000000號函暨所附之本案帳戶之開戶資料（本院易字卷第8
    3頁至第93頁）及高雄市政府警察局鹽埕分局110年12月12日
    高市警鹽分偵字第11071561200號函各1份在卷可稽(本院簡
    字卷第63頁至第69頁)。綜上，被告上開任意性自白核與事
    實相符，自可採為論罪科刑之依據。本件事證已臻明確，被
    告犯行洵堪認定，應依法論科。
二、論罪科刑：
 ㈠按刑法上之幫助犯，係指以幫助之意思，對於正犯資以助力，
   而未參與實施犯罪之行為者而言（最高法院49年度台上字第7
   7號判決意旨參照），是行為人主觀上若係以幫助他人犯罪之
   意思，而客觀上從事構成要件以外之行為，應論以幫助犯。
   查被告將其所申設本案帳戶之存摺、提款卡及密碼交予「李
   揚」，使「李揚」或其轉手之詐欺集團不詳成員，得共同基
   於詐欺取財之犯意聯絡，向告訴人6人施以如附表所示之詐術
   ，致告訴人6人陷於錯誤後，各將款項匯至被告本案帳戶，「
   李揚」或其轉手者所屬之詐欺集團成員所為，已觸犯刑法第3
   39條第1項之詐欺取財罪。惟被告單純提供帳戶之行為，尚難
   與實際向本案告訴人6人施以欺罔之詐術行為同視，且亦查無
   其他積極證據足資證明被告有參與本件詐欺取財犯行之構成
   要件行為，或與本件實行詐欺取財犯行之行為人有何犯意聯
   絡或行為分擔。核其所為，應僅係對於該實行詐欺取財犯行
   之行為人資以助力，則揆諸前揭說明，應論以詐欺取財罪之
   幫助犯。
 ㈡次按特定犯罪之正犯實行特定犯罪後，為掩飾、隱匿其犯罪所
   得財物之去向及所在，而令被害人將款項轉入其所持有、使
   用之他人金融帳戶，並由該特定犯罪正犯前往提領或轉匯其
   犯罪所得款項，因已造成金流斷點，該當掩飾、隱匿之要件
   ，該特定犯罪正犯自成立一般洗錢罪之正犯。如提供金融帳
   戶之行為人主觀上認識該帳戶可能作為對方收受、提領或轉
   匯特定犯罪所得使用，對方提領或轉匯後會產生遮斷金流以
   逃避國家追訴、處罰之效果，仍基於幫助之犯意，提供該帳
   戶之提款卡及密碼，以利洗錢之實行，應論以一般洗錢罪之
   幫助犯（108年度台上大字第3101號刑事裁定意旨參照）。查
   被告為智識正常之成年人，對於持金融卡提款者，僅需有金
   融卡及密碼即足以提領帳戶之款項，並無須有年籍資料之核
   對，應有認識、瞭解，則其對於將個人帳戶資料交付他人使
   用，該人如持金融卡及密碼提領帳戶內款項或轉出，根本無
   從查知該真正提領款項或實際轉出之人為何人，更因現金提
   領無從查明帳戶內款項之去向一情應可預見，竟仍提供本案
   帳戶以利洗錢實行，應成立一般洗錢罪之幫助犯。
 ㈢核被告所為，係犯刑法第30條第1項前段、第339條第1項之幫
   助詐欺取財罪，及犯刑法第30條第1項前段、洗錢防制法第2
   條第2款、第14條第1項之幫助一般洗錢罪。
 ㈣被告以一個提供金融機構帳戶之行為，幫助詐欺集團對附表所
   示之數被害人詐取財物及洗錢，係以一行為各觸犯數同一罪
   名，為想像競合犯，應依刑法第55條前段規定，從一重之幫
   助一般洗錢罪處斷。而移送併辦如附表編號1、2、3、5、6所
   示之犯罪事實，因與起訴如附表編號4所示之犯罪事實，具有
   想像競合犯之裁判上一罪關係，應為起訴效力所及，本院自
   應併予審究。
 ㈤被告以幫助之犯意，參與一般洗錢罪構成要件以外之犯行，為
   幫助犯，爰依刑法第30條第2項之規定，按正犯之刑減輕之。
   另犯洗錢防制法第14條、第15條之罪，在偵查或審判中自白
   者，減輕其刑，洗錢防制法第16條第2項亦定有明文。經查，
   被告於本院審理時坦承如犯罪事實欄所載幫助一般洗錢之犯
   罪事實(本院金訴卷第51頁)，爰依洗錢防制法第16條第2項規
   定減輕其刑，並依刑法第70條遞減之。
 ㈥爰審酌被告率爾將其所有之金融帳戶提供予實行詐欺犯罪者行
   騙財物，造成告訴人6人受騙，且被騙匯出之款項非低，嚴重
   影響社會治安及交易秩序，並增加國家追緝犯罪之困難，所
   為實屬不該；惟考量被告始終坦認犯行，態度尚可；兼衡被
   告本案係單純提供金融帳戶，並非實際從事詐欺取財犯行之
   人，暨其自陳高中畢業之智識程度、從事服務業、月收入約
   新臺幣(下同)4萬至5萬元、需要扶養父親之家庭生活狀況（
   本院金訴卷第53頁），以及其幫助犯行之正犯犯罪情節與所
   生危害，其後並未與告訴人6人調解或和解等一切情狀，量處
   如主文欄所示之刑，並就併科罰金部分諭知罰金易服勞役之
   折算標準。至被告所犯之罪雖不得易科罰金，然仍得依刑法
   第41條第3項規定，聲請易服社會勞動，附此敘明。
 ㈦按犯罪所得之沒收、追繳或追徵，在於剝奪犯罪行為人之實際
   犯罪所得（原物或其替代價值利益，即包括違法行為所得、
   其變得之物或財產上利益及其孳息），使其不能坐享犯罪之
   成果，以杜絕犯罪誘因，可謂對抗、防止經濟、貪瀆犯罪之
   重要刑事措施，性質上屬類似不當得利之衡平措施，著重所
   受利得之剝奪，是苟無犯罪所得，自不生利得剝奪之問題。
   又幫助犯係指就他人之犯罪加以助力，使其易於實施之積極
   或消極行為而言，其犯罪態樣與實施犯罪之正犯有異，其所
   處罰者，乃其提供助力之行為本身，而非正犯實施犯罪之行
   為，因此幫助犯對正犯所有供犯罪所用或因犯罪所得之物，
   無庸併為沒收之宣告。又幫助犯僅係對於犯罪構成要件以外
   行為為加工，除因幫助行為有所得外，正犯犯罪所得非屬幫
   助犯之犯罪成果，自不得對其為沒收之諭知（參見最高法院8
   8年度台上字第6234號、106年度台上字第1196號判決意旨）
   。查本案告訴人6人受本案詐欺集團詐騙而轉入本案帳戶內之
   款項，已遭本案詐欺集團不詳成員全數提領或以網路銀行轉
   出，而卷內並無積極證據足以證明該等犯罪所得係為被告支
   配持有，亦無其他證據足以證明被告曾因本案犯行獲取不法
   利得，故無庸為犯罪所得沒收或追徵之諭知。
 ㈧又洗錢防制法第18條第1項前段固規定：「犯第14條之罪，其
   所移轉、變更、掩飾、隱匿、收受、取得、持有、使用之財
   物或財產上利益，沒收之。」，惟被告並非實際提款或得款
   之人，亦未將該財物或財產上利益為移轉或變更等行為，非
   洗錢防制法第14條第1項之正犯，自無上開規定之適用。
據上論斷，應依刑事訴訟法第299條第1項前段，判決如主文(依
判決書精簡原則，僅記載程序法條)。
本案經檢察官謝長夏、陳金鴻提起公訴，檢察官林靖蓉、林永移
送併辦，檢察官於盼盼、洪清秀到庭執行職務。
中　　華　　民　　國　　111 　年　　4 　　月　　28　　日
            刑事第二庭  審判長法  官  蔡立群
　　　　　　　　　            法  官  徐晶純
 　　　　　　　　　           法  官  李承桓
以上正本證明與原本無異。
如不服本判決應於收受送達後20日內向本院提出上訴書狀，並應
敘述具體理由；其未敘述上訴理由者，應於上訴期間屆滿後20日
內向本院補提理由書（均須按他造當事人之人數附繕本）。「切
勿逕送上級法院」
告訴人或被害人對於本判決如有不服，請書具不服之理由狀，請
求檢察官上訴，其上訴期間之計算係以檢察官收受判決正本之日
期為準。　　　　　　                 
                              書記官  許惠棋 
中　　華　　民　　國　　111 　年　　4 　　月　　29　　日

附錄本案論罪科刑法條全文：
中華民國刑法第30條
幫助他人實行犯罪行為者，為幫助犯。雖他人不知幫助之情者，
亦同。
幫助犯之處罰，得按正犯之刑減輕之。
中華民國刑法第339條
意圖為自己或第三人不法之所有，以詐術使人將本人或第三人之
物交付者，處5年以下有期徒刑、拘役或科或併科50萬元以下罰
金。
以前項方法得財產上不法之利益或使第三人得之者，亦同。
前2項之未遂犯罰之。
洗錢防制法第2條
本法所稱洗錢，指下列行為：
一、意圖掩飾或隱匿特定犯罪所得來源，或使他人逃避刑事追訴
    ，而移轉或變更特定犯罪所得。
二、掩飾或隱匿特定犯罪所得之本質、來源、去向、所在、所有
    權、處分權或其他權益者。三、收受、持有或使用他人之特
    定犯罪所得。　
洗錢防制法第14條
有第2條各款所列洗錢行為者，處7年以下有期徒刑，併科新臺幣
5百萬元以下罰金。
前項之未遂犯罰之。
前2項情形，不得科以超過其特定犯罪所定最重本刑之刑。
附表：
編號 告訴人 詐騙時間、方式 匯款時間 匯款金額(新臺幣) 匯款帳戶 1 吳定坤 (提出告訴) 詐欺集團成員於109年6月2日某時，透過APP交友軟體「派愛族」、通訊軟體LINE，與吳定坤聯繫，向吳定坤佯稱：可加入外匯平台獲利云云，致吳定坤陷於錯誤，而依指示於右列時點匯款。 109年7月22日下午1時53分許(併辦意旨誤載為57分) 48萬元 潘炤睿之本案帳戶 2 黃鴻昌 (提出告訴) 詐欺集團成員於109年7月11日某時，透過APP交友軟體「Paris」、通訊軟體LINE，與黃鴻昌聯繫，向黃鴻昌佯稱：可加入投資網站，並由網站客服人指導如何儲值云云，致黃鴻昌陷於錯誤，而依指示於右列時點匯款。 109年7月22日下午2時8分許 11萬2,000元 潘炤睿之本案帳戶 3 卓永全 (提出告訴) 詐欺集團成員於109年6月間某日，透過APP交友軟體「派愛族」、通訊軟體LINE，與卓永全聯繫，向卓永全佯稱：可加入外幣匯率平台下單賺錢云云，致卓永全陷於錯誤，而依指示於右列時點匯款。 109年7月22日下午3時1分許 40萬元 潘炤睿之本案帳戶 4 魏寅川 (提出告訴) 詐欺集團成員於109年7月16日某時，透過APP交友軟體「派愛族」向魏寅川佯稱：可上投資網站投資保證獲利等語，致魏寅川陷於錯誤，而依指示於右列時點匯款。 109年7月22日下午4時48分許 3萬元 潘炤睿之本案帳戶 5 賴東喜 (提出告訴) 詐欺集團成員於109年7月9日某時，透過APP交友軟體「派愛族」及通訊軟體LINE向賴東喜佯稱：可以投資買賣外匯商品獲利云云，致賴東喜陷於錯誤，而依指示於右列時點匯款。 109年7月23日上午11時許 96萬元 潘炤睿之本案帳戶 6 周家煒(提出告訴) 詐欺集團成員於109年6月某日，透過APP交友軟體「cheers」、通訊軟體LINE，與周家煒聯繫，向周家煒佯稱：有投資管道獲利很高，可以網址申請帳號並入金云云，致周家煒陷於錯誤，而依指示於右列時點匯款。 109年7月22日下午2時37分許 10萬元 潘炤睿之本案帳戶    109年7月23日下午2時39分許 10萬元